【裁判字號】    99,上更(一),213
【裁判日期】    990921
【裁判案由】    強盜等
【裁判全文】
臺灣高等法院臺中分院刑事判決     99年度上更(一)字第213號
上  訴  人
即  被  告  張玉汶
指定辯護人  本院公設辯護人  賴泰鈞
上列上訴人因強盜等案件，不服臺灣臺中地方法院96年度訴字第
4827號中華民國97年6月19日第一審判決（起訴案號：臺灣臺中
地方法院檢察署96年度偵字第28078號、第28087號），提起上訴
，本院判決後，由最高法院發回更審，本院判決如下：
    主  文
原判決關於張玉汶結夥強盜部分上訴駁回。
    理  由
一、依刑事訴訟法第350條、第361條、第362條、第367條規定，
    不服地方法院之第一審判決而上訴者，須提出上訴書狀，並
    應敘述具體理由，為上訴必備之程式；其所提出之書狀未敘
    述上訴理由，或僅曾以言詞陳述上訴理由者，均應於上訴期
    間屆滿後二十日內補提理由書於第一審法院。第一審法院經
    形式審查，認逾期未補提上訴理由者，應定期間先命補正；
    逾期未補正者，為上訴不合法律上之程式，應以裁定駁回。
    倘已提出上訴理由，但所提非屬具體理由者，則由第二審法
    院以上訴不合法律上之程式，判決駁回。而所謂具體理由，
    必係依據卷內既有訴訟資料或提出新事證，指摘或表明第一
    審判決有何採證認事、用法或量刑等足以影響判決本旨之不
    當或違法，而構成應予撤銷之具體事由，始克當之（例如：
    依憑證據法則具體指出所採證據何以不具證據能力，或依憑
    卷證資料，明確指出所為證據證明力之判斷如何違背經驗、
    論理法則）；倘僅泛言原判決認定事實錯誤、違背法令、量
    刑失之過重或輕縱，而未依上揭意旨指出具體事由，或形式
    上雖已指出具體事由，然該事由縱使屬實，亦不足以認為原
    判決有何不當或違法者（例如：對不具有調查必要性之證據
    ，法院未依聲請調查亦未說明理由，或援用證據不當，但除
    去該證據仍應為同一事實之認定），皆難謂係具體理由，俾
    與第二審上訴制度旨在請求第二審法院撤銷、變更第一審不
    當或違法之判決，以實現個案救濟之立法目的相契合，並節
    制濫行上訴（最高法院97年度臺上字第892號判決意旨可資
    參照）。又理由是否具體，則屬第二審法院審查之範圍，不
    在命補正之列，亦即上訴書狀已記載理由，並有具體之敘述
    時，其上訴既屬合法，第二審法院固應就其理由之是否可取
    ，為實體之審理及判斷；如認其上訴書狀雖記載理由，但並
    未具體敘述時，則無須再命補正，可逕認其上訴不合法，以
    判決駁回之（此有最高法院97年度臺上字第1281號判決意旨
    可參）。
二、本案上訴人即被告張玉汶（下稱被告）不服原審判決提起上
    訴，其上訴狀所載理由，係以：被告於本件案發後，即深表
    悔悟，亦因此獲得很大教訓，被告獲交保後，即與家人重回
    溫馨的家庭生活，懇求法官從輕量刑，給予重新作人機會等
    語（本院前審卷第八頁、第九頁）。
三、本案檢察官起訴及原審判決，均認為被告係犯結夥強盜及傷
    害等二罪、且屬於數罪併罰，被告雖就二罪均向本院提起上
    訴，本院就被告犯結夥強盜罪部分，撤銷原判決自行改判被
    告犯結夥強盜，及妨害自由罪，另外傷害罪部分則駁回上訴
    ，被告就前開三罪上訴最高法院後，最高法院就本院改判被
    告犯結夥強盜及妨害自由二罪部分（即原審判犯結夥強盜罪
    部分）發回更審，傷害罪部分以其係不得上訴第三審之案件
    ，駁回上訴在案；故被告犯傷害罪部分業已確定，本院自不
    得再予審理，本件更審對象僅就原審判決並經被告上訴之被
    告犯結夥強盜罪部分，合先敘明。
四、經查，按刑罰之量定，屬法院自由裁量之職權行使，應審酌
    刑法第57條所列各款事由及一切情狀，為酌量輕重之標準，
    並非漫無限制；量刑輕重係屬事實審法院得依職權自由裁量
    之事項，苟已斟酌刑法第57條各款所列情狀而未逾越法定刑
    度，不得遽指為違法；且在同一犯罪事實與情節，如別無其
    他加重或減輕之原因，下級審量定之刑，亦無過重或失輕之
    不當情形，則上級審法院對下級審法院之職權行使，原則上
    應予尊重（最高法院72年臺上字第6696號、75年臺上字第70
    33號判例及85年度臺上字第2446號判決意旨參照）。原審以
    被告結夥強盜之罪證明確，審酌被告因感情問題，不思以理
    性解決，卻仍然透過同案被告王玉純找來同案被告黃悅珍等
    三人，強押被害人至偏遠處先予毆打，使被害人多處受傷後
    ，再強取被害人之財物，被害人損害不輕，並嚴重影響社會
    治安，被告惡性不輕，且被告係本案主謀之人，惡性最重，
    及尚未賠償被害人民事損害，並無悔意，惟其僅於86年間因
    違反麻醉藥品管理條例案件，經判處有期徒刑四月，尚非大
    惡之人等一切情狀，量處被告有期徒刑八年，原審顯係本於
    被告之責任為基礎，並已具體斟酌刑法第57條所列情形而為
    量定，並未偏執一端而有失之過重之情事，依上開最高法院
    判例、判決意旨，不得遽指為違法。原審量刑並無過重之情
    形，被告上訴意旨請求改判較輕之刑云云，尚有誤會。
五、綜上所述，本院依形式上觀察認原審判決（關於結夥強盜部
    分）認事用法並無違法或不當之處，量刑亦屬妥適，被告上
    訴理由並未依據卷內既有訴訟資料或提出新事證，指摘或表
    明第一審判決有何採證認事、用法或量刑等足以影響判決本
    旨之不當或違法，而構成應予撤銷之具體事由，自非屬得上
    訴第二審之具體理由。依上揭法律規定及判決意旨，被告提
    起之第二審上訴不合法律上程式，爰不經言詞辯論，判決駁
    回上訴。
六、據上論斷，應依刑事訴訟法第367條前段、第372條，判決如
    主文。
中    華    民    國    99    年    9     月    21    日
              刑事第四庭  審判長法  官  洪  耀  宗
                                法  官  許  文  碩
                                法  官  林  清  鈞
以上正本證明與原本無異。
如不服本判決應於收受送達後10日內向本院提出上訴書狀，其未
敘述上訴理由者，並得於提起上訴後10日內向本院補提理由書（
均須按他造當事人之人數附繕本）「切勿逕送上級法院」。
                                書記官  許  美  惠
中    華    民    國    99    年    9     月    21    日

司法院資訊處製作；財團法人民間司法改革基金會備份。
